臺灣高等法院高雄分院刑事判決
111年度原侵上訴字第4號
上  訴  人  
即  被  告  BQ000-A109061B
選任辯護人  楊水柱律師（法扶律師）
上列上訴人因家暴妨害性自主案件，不服臺灣屏東地方法院110
年度原侵訴字第3號，中華民國111年4月28日第一審判決（起訴
案號：臺灣屏東地方檢察署109年度偵字第7578號），提起上訴
，本院判決如下：
    主  文
上訴駁回。
    事  實
一、代號BQ000-A109061B（民國85年8月生，姓名及年籍均詳卷
    ，下稱甲男）為後述行為時係成年人，為代號BQ000-A10906
    1（93年2月生，姓名及年籍資料均詳卷，下稱A女）少年之
    表哥，雙方為四親等旁系血親，且甲男、A女與其等家屬於1
    08年7月間共同居住於屏東縣三地門鄉某址住處，彼此間具
    有家庭暴力防治法第3條第2、4款所定之家庭成員關係。詎
    甲男於108年7月4日9時許，見A女獨自一人在上開住處房間
    內，明知A女年僅15歲，竟趁四下無人之際，基於成年人對
    少年強制猥褻之犯意，先以手伸入A女上衣內，觸摸A女胸部
    ，經A女表示「不要碰我身體」後，仍以左手摀住A女嘴巴，
    再強行拉住A女右手握住其性器，並上下套弄數次直至射精
    （俗稱打手槍）之強暴方式，對A女為猥褻行為得逞。
二、案經A女訴由屏東縣政府警察局里港分局報告臺灣屏東地方
    檢察署檢察官偵查起訴。
    理  由
壹、證據能力方面：
    按傳聞法則之重要理論依據，在於傳聞證據未經當事人之反
    對詰問予以核實，乃予排斥，惟若當事人已放棄對原供述人
    之反對詰問權，於法院審判時表明同意該等傳聞證據可作為
    證據，基於證據資料愈豐富，愈有助於真實發現之理念，並
    貫徹刑事訴訟法修法加重當事人進行主義之精神，確認當事
    人對於證據能力有處分權之制度，傳聞證據經當事人同意作
    為證據，法院認為適當者，亦得為證據。本件檢察官、上訴
    人即被告甲男（下稱被告）及辯護人，於本院準備程序時均
    已表示對於本判決後引之證據均同意有證據能力（見本院卷
    第61至63頁），本院復斟酌該等證據（含傳聞證據、非傳聞
    證據及符合法定傳聞法則例外之證據），並無任何違法取證
    之不適當情形，以之作為證據使用係屬適當，自得採為認定
    事實之證據。
貳、實體方面：
一、認定犯罪事實所憑之證據及理由：
　　訊據被告固坦承其為A女表哥，案發期間與A女共同居住於上
    開住處，且知悉A女為未滿18歲之少年，然矢口否認有何強
    制猥褻犯行，辯稱：當天案發之時我剛送完貨，還未到家等
    語。經查：
　㈠被告為85年8月生，於案發時為成年人；A女則為93年2月生，
    於本件案發時為15歲之少年等情，有代號與真實姓名對照表
    可查（見109年度他字第1002號卷〔下稱他一卷〕彌封袋內）
    。又被告與A女間為表哥、表妹關係，案發時2人均居住在本
    案住處，被告並知悉A女年紀，亦據被告於原審自承在卷（
    見原審卷第84頁、第175至176頁），並於本院所不爭執（見
    本院卷第63頁），是此等部分之事實，均足認定。　
　㈡被告有上開對A女為強制猥褻行為之情，業據證人即告訴人A
    女於偵訊時證稱：被告是我表哥，108年7月4日早上9點左右
    ，我在二樓房間玩手機，被告從一樓上來走進我房間，他先
    走到窗戶旁看看，像是看有沒有人的樣子，之後先將房門和
    窗戶鎖起來，接著躺在我右邊，開始掀我的衣服，把手伸進
    我內衣、摸我胸部，他說他想要，一次就好，他本來也要摸
    我的性器，我就很大聲說，不要碰我的身體，他就用他的左
    手把我的嘴巴摀住，叫我不要叫，外面有人，接著他將自己
    的性器掏出來，把我右手拉過去，要我幫他打手槍，一直打
    到他射精為止，整個時間約有五分鐘。結束後被告叫我去洗
    手，還要我不要跟我媽媽說。他拉我手的力道很大，我想抽
    手，但沒辦法等語綦詳（見他一卷第29至37頁）。而被告與
    A女並無仇怨等情，業據被告於警詢時自陳明確（見警卷第4
    頁），且觀之A女描述本案遭被告強制猥褻之過程，並無刻
    意誇大或陳述何不符常理之處，倘非A女親身經歷，實難想
    像A女有何虛捏其遭被告猥褻情節，而誣指與其並無仇怨之
    親表哥入罪之必要。
　㈢鑑於性侵害案件本質上具有蒐證不易之隱密性，實無法期待
    被害人能取得直接、明顯之證據，然仍非不得自被害人於遭
    性侵害後所呈現之身心狀況及其他相關情狀，推斷被害人所
    陳遭受性侵害之情是否屬實。查A女案發後曾因精神及情緒
    狀況不佳，至青欣診所、屏基財團法人屏東基督教醫院就醫
    ，經原審調閱A女病歷，病歷記載：「去年暑假7月在外婆家
    被表哥性侵，現在會怕回到外婆家。7月之後不太敢跟男生
    接觸，2月之後只要是陌生人就會怕。一直惡夢，（夢見）
    自己被車撞死，或是被性侵的畫面。現在見到表哥會大哭，
    不想看到他，邊吃飯邊發抖」、「有通報過sex abuse and 
    suicide（性侵及自殺）」、「Ass.:suspected PTSD、majo
    r depressive disorder（診斷：疑似創傷後壓力症候群、
    重度憂鬱症」等節，有上開診所、醫院病歷在卷可憑（見原
    審限閱卷第17至19頁、第21至33頁），堪認A女確因被告前
    揭行為而身心受創，自得以補強A女上揭證述之憑信性。
　㈣又依證人即A女表妹BQ000-A109061D（真實姓名及年籍均詳卷
    ，下稱D女）於警詢、偵訊時證稱：A女是我表姐，我平時住
    臺北，寒暑假會回三地門跟外公、外婆一起住。108年7月4
    日當天我和外婆去看牙醫，回家時就看到A女在哭，她跟我
    說被告在房間先抱住她，然後抓A女的手叫她幫他打手槍，
    之後還射精在A女手上。A女跟我說這件事的當下情緒很激動
    且有哭泣，案發後她常常心情浮躁，還會自殘等語（見他一
    卷第23至25頁，110年度偵字第7578號卷〔下稱偵卷〕第71至7
    5頁）。證人即A女胞姐BQ000-A109061E（真實姓名及年籍均
    詳卷，下稱E女）於警詢、偵訊時證稱：我是A女的親姐姐，
    平常住在高雄市，大概3個月到半年回三地門一次。109年1
    月10日，因為隔天要投票，我當天晚上23時許回到三地門老
    家，一到家就看到媽媽在哭，說她沒照顧好A女，說A女被被
    告亂摸；當天我就向A女求證，A女說108年7月初某天早上，
    被告突然到她房間，坐在她床邊開始摸A女，甚至抓A女的手
    幫自己打手槍。我問她說妳怎麼沒有反抗，她說被告力氣太
    大了，她也有尖叫，但是家裡沒有人，最後被告射精在她手
    上，她自己去把精液洗掉，被告還叫A女不能跟媽媽說，我
    外婆很疼被告，A女怕事情鬧大，家人之間會吵架就不敢說
    ，也怕講出來大家會用異樣的眼光看她。一開始A女一直哭
    不想講，是我一直逼問A女她才說，她還跟我說她很想去死
    等語（見警卷第21至24頁，偵卷第107至110頁）。證人即A
    女國中同學BQ000-A109061F（真實姓名及年籍均詳卷，下稱
    F女）於警詢、偵訊證稱：A女是我國中同學，認識4年，我
    們每週都會見面，跟A女無話不談。108年7月4日A女打電話
    給我，跟我說被告當天早上走進她的房間，被告先看看周圍
    窗戶，之後就坐到她旁邊開始親她，還有摸她胸部，A女一
    直掙扎，後來強拉A女的手摸被告的性器官。A女跟我說這件
    事時情緒很激動，一直在哭。本案發生後，A女看到她表哥
    （指被告）時，就會不想回家；A女還說她覺得自己很髒，
    她也因為這件事而有情緒方面的問題，還會鬧自殺等語（見
    警卷第25至27頁、偵卷第45至47頁）。又A女於108年7月4日
    下午2時35分許，曾以訊息告知F女其甫遭被告強制猥褻之情
    形，亦有卷附之A女與F女在通訊軟體MESSENGER對話記錄在
    卷可按（見偵卷第51至67頁）。是從A女於遭受被告強制猥
    褻後，旋即向其表妹D女、同學F女訴苦，並由D女、F女及E
    女上開所訴之A女事後之情緒反應，亦可證明A女於案發後確
    實身心嚴重受創，益可補強A女前開證述之真實性。
　㈤再被告與證人即A女母親BQ000-A109061C（真實姓名及年籍均
    詳卷，下稱C女）等人於109年1月10日之通訊軟體MESSENGER
    對話內容顯示，C女先表示：「甲男你給我用滾的回來」、
    「甲男你給我出來面對」、「他媽的你對A女做了什麼你很
    清楚」、「他對A女毛手毛腳」，被告隨即陳稱：「抱歉，
    我很最（應是「醉」）很糟糕，妳們要怎麼樣我都接受，要
    我去關我也接受，我對不起妳們，做這些亂七八糟的狀況」
    、「要打也不要在家裡打，拜託不要讓外婆、外公知道就好
    了，要讓她們知道的話，我現在去死也比較快」、「抱歉，
    我永遠酒醉都是那麽的失態」、「要怎麼樣，我都接受」等
    語（見原審限閱卷第27至29頁）；被告又於隔（11）日在前
    開通訊軟體MESSENGER對C女稱：「阿姨我真的抱歉」、「後
    面程序我會按照妳的指示」、「我先回去了，我也不會再回
    來了」等語，有該MESSENGER對話內容附卷可證（見109年度
    他字第2330號卷〔下稱他二卷〕第15頁）。而由其等此對話內
    容以觀，C女顯係在質問被告對A女為猥褻行為之事，被告非
    但未予否認，反而頻頻道歉其「酒後失態」、「很醉很糟糕
    」，甚至表示「要我去關我也接受」。據之佐以上揭諸情，
    足徵A女前開指述其遭被告強制猥褻，實非虛妄，而可採信
    。
　㈥被告雖辯稱案發當時伊剛送完貨，還未到家等語（見本院卷
    第94至95頁）。惟被告確有前揭強制猥褻A女之行為，業經
    本院認定如前；而苟被告於案發當時確實不在家，就此有利
    於己之事項，衡情其於案發之初即應明確執之為辯，然觀之
    被告不僅於警詢、偵訊均未曾提及此事，於原審審理時亦係
    供稱「我忘記我當時在哪裡」、「我不記得我那天有沒有在
    家」等語（見原審卷第175頁），而於距離案發之時已逾3年
    之本院審理時（即111年8月2日），卻反能清楚記憶當時伊
    剛送完貨，尚未到家（見本院卷第94頁），所為顯與常情有
    悖，是足認被告前揭所辯，應係事後圖卸之詞，無可採信。
　㈦綜上，本件事證明確，被告上開犯行洵可認定，應依法論科
    。　
二、論罪：
　㈠家庭暴力防治法所稱家庭暴力，係指家庭成員間實施身體、
    精神或經濟上之騷擾、控制、脅迫或其他不法侵害之行為；
    所稱家庭暴力罪，係指家庭成員間故意實施家庭暴力行為而
    成立其他法律所規定之犯罪，家庭暴力防治法第2條第1、2 
    款分別定有明文。經查，被告為A女之表哥（雙方為四親等
    旁系血親），且案發時被告與A女均居住於本案案發地住處
    等情，業經認定如前，是被告與A女間，具有家庭暴力防治
    法第3條第2、4款所定之家庭成員關係，則被告對A女為強制
    猥褻行為，自屬家庭暴力罪，惟因家庭暴力防治法對於家庭
    暴力罪並無科處刑罰之規定，應依刑法之規定論罪科刑。　
　㈡按兒童及少年福利與權益保障法第112 條第1 項前段規定：
    「成年人教唆、幫助或利用兒童及少年犯罪或與之共同實施
    犯罪或故意對其犯罪者，加重其刑至二分之一」，其中成年
    人教唆、幫助或利用兒童及少年犯罪或與之共同實施（實行
    ）犯罪之加重，並非對於個別特定之行為而為加重處罰，其
    加重係概括性之規定，對一切犯罪皆有其適用，自屬刑法總
    則加重之性質；至故意對兒童及少年犯罪之加重，係對被害
    人為兒童及少年之特殊要件予以加重處罰，乃就犯罪類型變
    更之個別犯罪行為予以加重，始屬刑法分則加重之性質，而
    成為另一獨立之罪，該罪名及構成要件與常態犯罪之罪名及
    構成要件應非相同，有罪判決自應諭知該罪名及構成要件（
    最高法院99年度台上字第1128號判決意旨參照）。被告係成
    年人，A女案發時為15歲之少年，且被告自承知悉A女年紀，
    均如前述，則依上揭說明，被告本案犯行應該當兒童及少年
    福利與權益保障法第112條第1項前段之加重要件。　　
　㈢核被告所為，係犯兒童及少年福利與權益保障法第112條第1
    項前段、刑法第224條之成年人故意對少年犯強制猥褻罪。
    公訴意旨認被告所為係犯刑法第224條之強制猥褻罪，尚有
    未洽，惟因二者社會基本事實同一，爰依法變更起訴法條。
　㈣被告本案數次猥褻A女之時間密接、地點同一，各行為之獨立
    性極為薄弱，依一般社會健全觀念，難以強行分開，是於刑
    法評價上，以視為數個舉動之接續施行，合為包括之一行為
    予以評價較為合理，應論以接續犯之一罪。
　㈤被告係成年人故意對少年A女犯上開罪行，應依兒童及少年福
    利與權益保障法第112條第1項前段規定加重其刑。　　
三、原審認被告罪證明確，因而適用相關法律規定，並審酌被告
    為A女之表哥，竟為發洩一己性慾，以強暴手段對A女為前開
    強制猥褻行為，致A女出現失眠、憂鬱、恐懼與陌生人接觸
    、自殘等情形，有前開病歷在卷可查，足認被告犯行對A女
    身心戕害程度甚深，更連帶影響其日後對人際、感情或其他
    親密關係之建立，犯罪情節至為嚴重；復衡以被告犯後態度
    ，及其前科素行、於原審自述之生活經濟狀況、智識程度等
    一切情狀（見原審卷第176頁），量處有期徒刑1年4月。經
    核原判決認事用法，均無不合，量刑亦屬允當，被告上訴否
    認犯罪，指摘原判決不當，為無理由，應予駁回。
據上論結，應依刑事訴訟法第368條，判決如主文。
本案經檢察官董秀菁、黃楷中提起公訴，檢察官李靜文到庭執行
職務。
中　　華　　民　　國　　111 　年　　8 　　月　　23　　日
                  刑事第三庭    審判長法  官  吳進寶
                                      法  官  陳億芳
                                      法  官  徐美麗
以上正本證明與原本無異。
如不服本判決應於收受本判決後20日內向本院提出上訴書狀，其
未敘述上訴理由者，並得於提起上訴後20日內向本院補提理由書
狀（均須按他造當事人之人數附繕本）「切勿逕送上級法院」。
中　　華　　民　　國　　111 　年　　8 　　月　　23　　日
　　　　　　　　　　　　　　　　　　　書記官  吳宗霖
附錄本判決論罪科刑法條：
《中華民國刑法第224條》
對於男女以強暴、脅迫、恐嚇、催眠術或其他違反其意願之方法
，而為猥褻之行為者，處6月以上5年以下有期徒刑。
《兒童及少年福利與權益保障法第112條第1項》
成年人教唆、幫助或利用兒童及少年犯罪或與之共同實施犯罪或
故意對其犯罪者，加重其刑至2分之1。但各該罪就被害人係兒童
及少年已定有特別處罰規定者，從其規定。